【裁判字號】    99,易,2149
【裁判日期】    991124
【裁判案由】    詐欺
【裁判全文】
臺灣高雄地方法院刑事判決              99年度易字第2149號
公  訴  人  臺灣高雄地方法院檢察署檢察官
被      告  林信宇
上列被告因詐欺案件，經檢察官提起公訴（98年度偵字第32549
號），被告於本院準備程序中為有罪陳述，經合議庭裁定由受命
法官依簡式審判程序獨任審理，本院判決如下：
    主  文
林信宇共同犯詐欺取財罪，共貳罪，各處有期徒刑參月，如易科
罰金，均以新臺幣壹仟元折算壹日。應執行有期徒刑伍月，如易
科罰金，以新臺幣壹仟元折算壹日。扣案行動電話壹支（序號00
0000000000000號、含SIM卡壹張）沒收。
    事  實
一、林信宇明知一般國人向金融機構開設帳戶，並無任何法令限
    制，若係用於存提款之正當用途，大可光明正大自行申請使
    用，若有人刻意收集他人帳戶用以存提款項，依一般常識，
    極易判斷係隱身幕後之人基於使用別人之帳戶，躲避存提款
    不易遭人循線追查之考慮而為，自可產生與不法犯罪目的相
    關之合理懷疑，而認係詐欺集團欲利用人頭帳戶作為犯罪之
    工具，竟因貪圖蠅利，明知年籍姓名不詳自稱「龍亨經紀」
    公司成年人員者乃詐欺集團成員，欲從事詐欺之不法行為，
    仍於民國98年10月間因缺錢花用，與該詐欺集團成員基於詐
    欺之共同犯意聯絡，由該詐欺集團成員先在自由時報上刊登
    「誠微商務司機、外務助理」等不實內容之廣告，並留有00
    00000000號行動電話供不知情而誤認可依廣告應徵工作之民
    眾撥打；再由該集團成員向撥打電話欲應徵工作者要求繳交
    存摺、提款卡（含密碼）等物，並與應徵工作者約定交付上
    揭物品之時間、地點後，由該集團撥打林信宇所有之行動電
    話門號0000000000號（序號000000000000000 號）作為聯繫
    ，指示林信宇出面向該等民眾收取上揭存摺等資料，並轉交
    與該集團成員作為詐騙被害人匯款使用，雙方並約定每收取
    一件，林信宇可獲取新台幣（下同）500 元之報酬。嗣陳致
    佑於98年10月16日見報載上開廣告，而撥打0000000000號行
    動電話欲應徵司機工作，該集團成員遂向陳致佑佯稱需繳交
    金融機構存摺及提款卡（含密碼）等物始可獲得錄取云云，
    致陳致佑陷於錯誤，而於98年10月16日17時30分許，在高雄
    市前金區○○○路與市中路口某統一超商前，將其所申辦之
    里港郵局帳號00000000000000號帳戶之存摺及提款卡（含密
    碼），交付依該集團成員指示前來之林信宇收受，林信宇並
    隨即轉交予該詐欺集團成員。俟該詐欺集團於收受上開陳致
    佑帳戶資料後，遂於奇摩拍賣網站刊登不實之「方向盤、駕
    駛座」商品訊息，適有石秀珍於98年10月21日上網時閱得該
    則訊息，經以網路即時通與該詐欺集團成員聯繫後陷於錯誤
    ，而於98年10月21日6 時27分許，依指示匯款5,000 元至前
    開陳致佑帳戶內，因石秀珍遲未收到商品，始知受騙。而陳
    致佑於交付前開帳戶資料後，均未接獲上班通知，驚覺有異
    ，又於98年10月27日見報紙廣告欄持續刊登相同內容之不實
    求職廣告，並留存相同0000000000號行動電話供聯絡之用，
    遂偽以其父陳春田名義撥打該電話，佯裝欲應徵司機工作，
    並與該詐欺集轉成員約定交付存摺、提款卡之時間、地點後
    ，隨即報警處理。經警於98年10月27日17時30分許，在高雄
    巿三民區○○○路與臥龍街口當場逮獲欲向陳致佑收取帳戶
    資料之林信宇，並扣得林信宇所有供與該詐欺集團成員聯絡
    之行動電話1 支（門號0000000000、序號000000000000000
    號、含SIM卡1 張），而查悉上情。
二、案經陳致佑訴由高雄市政府警察局三民第二分局移送臺灣高
    雄地方法院檢察署檢察官偵查起訴。
    理  由
一、本件被告林信宇所犯之罪，並非法定刑為死刑、無期徒刑或
    最輕本刑3 年以上有期徒刑之罪，亦非高等法院管轄第一審
    之案件，其於本院準備程序中就被訴事實已為有罪之陳述，
    本院乃裁定進行簡式審判程序。又簡式審判程序之證據調查
    ，依刑事訴訟法第273 條之2 規定，不受同法第159 條第1
    項審判外陳述排除之限制，再被告對於卷內之各項證據亦不
    爭執證據能力，故卷內所列之各項證據，自得作為證據，先
    予敘明。
二、上揭犯罪事實，業據被告林信宇於警詢、偵查及本院審理時
    坦承不諱，核與證人即被害人陳致佑、石秀珍於警詢證述之
    情節相符（警卷第6 至10頁），並有自由時報人事資訊版廣
    告1 份、中華郵政股份有限公司屏東郵局99年3 月9 日函附
    陳致佑上開帳戶歷史交易清單在卷可稽（偵卷第25、26頁）
    ，足認被告之自白核與事實相符。本件事證明確，被告上開
    詐欺取財之犯行洵堪認定，應依法論科。
三、核被告就詐得陳致佑上開存摺及石秀珍5,000 元匯款所為，
    均係犯刑法第339 條第1 項之詐欺取財罪。按共同正犯之意
    思聯絡，原不以數人間直接發生者為限，即有間接之聯絡者
    ，亦包括在內（最高法院77年臺上字第2135號判例意旨參照
    ）。又按正犯、從犯之區別，係以其主觀之犯意及客觀之犯
    行為標準，凡以自己犯罪之意思而參與犯罪，無論其所參與
    者是否犯罪構成要件之行為，皆為正犯，其以幫助他人犯罪
    之意思而參與犯罪，其所參與者，苟係犯罪構成要件之行為
    ，亦為正犯，必以幫助他人犯罪之意思而參與犯罪，其所參
    與者又為犯罪構成要件以外之行為，始為從犯（最高法院25
    年度上字第2253號判例意旨參照），故行為人所參與者雖係
    犯罪構成要件以外之行為，然如係基於共同行為決意，而與
    其他共同實施犯罪行為之人，各自分擔犯罪行為之一部，縱
    其所為非屬構成要件行為，亦應對於全部發生之結果共同負
    責，均屬共同正犯。而電話、網路詐騙之犯罪型態，自刊登
    廣告、收受人頭帳戶、撥打電話、網路即時通實施詐騙、指
    定被害人匯款帳戶、自人頭帳戶提領款項、取贓分贓等階段
    ，乃係需由多人縝密分工方能完成之集團性犯罪，本件被告
    明知所收受並交付詐欺集團成員之上開帳戶及提款卡等資料
    ，係供作收受詐欺所得之用，仍予收受並轉交詐欺集團以圖
    得報酬，使該詐騙集團成員得以確保犯罪所得，其所為乃全
    部詐欺犯罪之重要環節之一，顯係基於正犯之犯意共同參與
    該集團之運作甚明，而與該集團成員間具有犯意聯絡及行為
    分擔，自應論以共同正犯。被告先後實施2 次詐欺犯行，犯
    意各個別，行為互殊，被害法益不同，應予分論併罰。爰審
    酌被告明知使用他人帳戶詐欺之情形猖獗，竟為圖私利，擔
    任收受帳戶提款卡任務，使詐欺集團恃以實施詐欺犯行，危
    害社會治安及金融交易安全，並使犯罪之追查趨於複雜，所
    為實不足取，惟念其參與本件犯罪程度非深，且犯後坦承犯
    行，態度良好，應知所悔悟，並兼衡其生活狀況、智識程度
    及犯罪動機、目的、手段及被害人受損之程度等一切情狀，
    分別量處如主文所示之刑，並定應執行如主文所示之刑，及
    諭知易科罰金之折算標準，以資懲儆。扣案行動電話1 支（
    序號000000000000000 號、含SIM 卡1 張），為被告所有，
    且用以與該詐欺集團成員聯繫供本件詐欺犯罪所用之物，業
    經被告供承在卷（警卷第4 頁），爰依刑法第38條第1 項第
    2 款規定宣告沒收。
據上論斷，應依刑事訴訟法第273 條之1 第1 項、第299 條第1
項前段，刑法第339 條第1 項、第28條、第41條第1 項前段、第
51條第5 款、第38條第1 項第2 款，刑法施行法第1 條之1 ，判
決如主文。
本案經檢察官陳建州到庭執行職務。
中    華    民    國    99    年    11    月    24    日
                  刑事第二庭  法  官  柯彩燕
以上正本證明與原本無異。
如不服本判決應於收受送達後10日內向本院提出上訴書狀，並應
敘述具體理由；如未敘述上訴理由者，應於上訴期間屆滿後20日
內向本院補提理由書（均須按他造當事人之人數附繕本）「切勿
逕送上級法院」。
中    華    民    國    99    年    11    月    25    日
                              書記官  莊永利
附錄本案論罪科刑法條：
中華民國刑法第339條第1項
意圖為自己或第三人不法之所有，以詐術使人將本人或第三人之
物交付者，處 5 年以下有期徒刑、拘役或科或併科 1 千元以下
罰金。

司法院資訊處製作；財團法人民間司法改革基金會備份。
